【裁判字號】    98,訴,4023
【裁判日期】    981231
【裁判案由】    毒品危害防制條例
【裁判全文】
臺灣臺中地方法院刑事判決              98年度訴字第4023號
公  訴  人  臺灣臺中地方法院檢察署檢察官
被      告  甲○○
上列被告因違反毒品危害防制條例案件，經檢察官提起公訴（98
年度毒偵字第4185號、第4245號），被告於本院準備程序中就被
訴事實為有罪之陳述，經本院合議庭裁定由受命法官獨任依簡式
審判程序審理，判決如下：
    主    文
甲○○施用第一級毒品，累犯，處有期徒刑玖月；又施用第一級
毒品，累犯，處有期徒刑玖月，扣案之第一級毒品海洛因貳拾貳
包（合計驗餘淨重點柒壹公克、純度百分之捌點柒零、純質
淨重壹點肆肆公克及第一級毒品海洛因之包裝袋貳拾貳只）沒收
銷燬之。應執行有期徒刑壹年肆月。扣案之第一級毒品海洛因貳
拾貳包（合計驗餘淨重點柒壹公克、純度百分之捌點柒零、
純質淨重壹點肆肆公克及第一級毒品海洛因之包裝袋貳拾貳只）
沒收銷燬之。
    犯罪事實
一、甲○○前於民國87年間，因施用毒品案件，經本院裁定送觀
    察、勒戒後，經評定認無繼續施用毒品之傾向，於87年10月
    12日執行完畢釋放出所。又於前揭觀察、勒戒執行完畢釋放
    後5 年內之87年間，再因施用毒品案件，經本院裁定令入戒
    治處所施以強制戒治，嗣經停止戒治及撤銷停止戒治入所續
    執行所餘之戒治期間，已於90年8 月5 日執行完畢釋放出所
    ，刑罰部分則經本院89年度訴字第323 號判處有期徒刑1 年
    2 月、10月，定應執行有期徒刑1 年10月，嗣經臺灣高等法
    院臺中分院90年度上訴字第1415號判決上訴駁回確定；另因
    施用毒品案件，經本院91年度訴字第1123號判處有期徒刑1
    年4 月、1 年，定應執行有期徒刑2 年1 月確定，上開案件
    經接續執行後，其間經假釋及撤銷假釋，嗣分別經依中華民
    國九十六年罪犯減刑條例減刑，減為有期徒刑11月（應執行
    有期徒刑1 年10月部分）及減刑後所餘殘刑8 月19日（應執
    行有期徒刑2 年1 月部分），經接續執行後，甫於97年5 月
    28日縮刑期滿執行完畢。
二、詎其仍不知戒絕，又分別基於施用第一級毒品海洛因之犯意
    ，各於下列時間、地點施用第一級毒品海洛因，並遭查獲：
  1.98年10月2 日晚上某時許，在其位於臺中市○區○○街16 6
    號5 樓之5 之居所，以將海洛因摻入香菸再點燃吸食之方式
    ，施用第一級毒品海洛因1 次。嗣於同年月3 日3 時20分許
    ，在臺中市○○街166 號前為警盤檢，因其為毒品列管人口
    ，遂徵其同意採尿送驗而查知上情。
  2.98年10月12日晚上18時許，在上開居所，以將海洛因摻入香
    菸再點燃吸食之方式，施用第一級毒品海洛因1 次。嗣於同
    日晚上19時30分許，甲○○騎乘機車行經臺中市○區○○路
    與平等街口闖越紅燈，為警上前攔查，甲○○遂駕車逃逸，
    行駛至臺中市○○路與建國南路口處時自行摔倒而遭查獲，
    並扣得第一級毒品海洛因22包（合計驗餘淨重3.71公克、純
    度38.70 ﹪、純質淨重1.44公克及第一級毒品海洛因之包裝
    袋22只，及第一級毒品海洛因之包裝袋22只）及信封袋1 個
    （與施用毒品行為無關連性）。
二、案經臺中市警察局移送、臺中市警察局第三分局報告臺灣臺
    中地方法院檢察署檢察官偵查起訴。
    理    由
一、上揭犯罪事實，訊據被告甲○○於本院審理中坦承不諱，而
    被告先後2 次為警查獲後經採尿送驗結果，均呈嗎啡陽性反
    應，有臺中市警察局保安隊委託鑑驗尿液代號與真實姓名對
    照表、臺中市警察局第三分局委託檢驗尿液代號與真實姓名
    對照表各1 份、中山醫學大學附設醫院檢驗科藥物檢測中心
    尿液檢驗報告2 份在卷可稽，此外，復有疑似毒品海洛因之
    白粉22包扣案可佐。又上開扣案之白粉，經送請專業機構鑑
    定結果，確屬第一級毒品海洛因（合計驗餘淨重3.71公克、
    純度38.70 ﹪、純質淨重1.44公克及第一級毒品海洛因之包
    裝袋22只），亦有法務部調查局濫用藥物實驗室98年11月5
    日調科壹字第09823029850 號鑑定書附卷可參，足認被告之
    自白，應與事實相符，堪予採信。另按施用第一、二級毒品
    為犯罪行為，毒品危害防制條例第10條定有處罰明文。故施
    用第一、二級毒品者，依前揭規定本應科以刑罰。惟基於刑
    事政策，對合於一定條件之施用者，則依同條例第20條、第
    23 條 之規定，施以觀察、勒戒及強制戒治之保安處分。又
    毒品危害防制條例於92年7 月9 日修正公布，自93年1 月9
    日施行，其中第20條、第23條將施用毒品之刑事處遇程序，
    區分為「初犯」及「五年內再犯」、「五年後再犯」。依其
    立法理由之說明：「初犯」，經觀察、勒戒或強制戒治後，
    應為不起訴處分或不付審理之裁定；經觀察、勒戒或強制戒
    治執行完畢釋放後，「五年內再犯」者，因其再犯率甚高，
    原實施之觀察、勒戒及強制戒治既已無法收其實效，爰依法
    追訴或裁定交付審理。至於經觀察、勒戒或強制戒治執行完
    畢釋放後，「五年後再犯」者，前所實施之觀察、勒戒或強
    制戒治已足以遮斷其施用毒品之毒癮，為期自新及協助其斷
    除毒癮，仍適用「初犯」規定，先經觀察、勒戒或強制戒治
    之程序。從而依修正後之規定，僅限於「初犯」及「五年後
    再犯」二種情形，始應先經觀察、勒戒或強制戒治程序。倘
    被告於5 年內已再犯，經依法追訴處罰，縱其第3 次（或第
    3 次以上）再度施用毒品之時間，在初犯經觀察、勒戒或強
    制戒治執行完畢釋放五年以後，已不合於「五年後再犯」之
    規定，且因已於「五年內再犯」，顯見其再犯率甚高，原實
    施觀察、勒戒或強制戒治，已無法收其實效，即應依該條例
    第10條處罰（最高法院97年度第5 次刑事庭會議決議參照）
    。查被告前於87年間，因施用毒品案件，經本院裁定送觀察
    、勒戒後，經評定認無繼續施用毒品之傾向，於87年10月12
    日執行完畢釋放出所。又於前揭觀察、勒戒執行完畢釋放後
    5 年內之87年間，再因施用毒品案件，經本院裁定令入戒治
    處所施以強制戒治，嗣經停止戒治及撤銷停止戒治入所續執
    行所餘之戒治期間，已於90年8 月5 日執行完畢釋放出所，
    刑罰部分則經本院89年度訴字第323 號判處有期徒刑1 年2
    月、10月，定應執行有期徒刑1 年10月，嗣經臺灣高等法院
    臺中分院90年度上訴字第1415號判決上訴駁回確定，有卷附
    臺灣臺中地方法院檢察署刑案資料查註紀錄表、臺灣高等法
    院被告前案紀錄表可參，是被告既於前揭觀察、勒戒執行完
    畢釋放後5 年內已再犯施用毒品罪，本件施用毒品犯行，自
    應依法追訴處罰。綜上所述，本件事證明確，被告施用第一
    級毒品海洛因之犯行，洵堪認定，應依法論科。
二、按海洛因係毒品危害防制條例所定之第一級毒品，不得非法
    施用，是核被告所為，係犯毒品危害防制條例第10條第1 項
    之施用第一級毒品罪。被告為施用毒品海洛因而持有毒品之
    低度行為，已為其施用之高度行為所吸收，均不另論罪。另
    被告因施用毒品案件，經本院裁定令入戒治處所施以強制戒
    治，嗣經停止戒治及撤銷停止戒治入所續執行所餘之戒治期
    間，已於90年8 月5 日執行完畢釋放出所，刑罰部分則經本
    院89年度訴字第323 號判處有期徒刑1 年2 月、10月，定應
    執行有期徒刑1 年10月，嗣經臺灣高等法院臺中分院90年度
    上訴字第1415號判決上訴駁回確定；另因施用毒品案件，經
    本院91年度訴字第1123號判處有期徒刑1 年4 月、1 年，定
    應執行有期徒刑2 年1 月確定，上開案件經接續執行後，其
    間經假釋及撤銷假釋，嗣分別經依中華民國九十六年罪犯減
    刑條例減刑，減為有期徒刑11月（應執行有期徒刑1 年10月
    部分）及減刑後所餘殘刑8 月19日（應執行有期徒刑2 年1
    月部分），經接續執行後，甫於97年5 月28日縮刑期滿執行
    完畢，有臺灣臺中地方法院檢察署刑案資料查註紀錄表、臺
    灣高等法院被告前案紀錄表在卷可考，其受徒刑執行完畢5
    年內故意再犯本件有期徒刑以上之2 罪，均屬累犯，各應依
    刑法第47條第1 項規定加重其刑。又被告所犯上開2 罪，犯
    意各別，行為互殊，應予分論併罰。爰審酌被告歷經毒品戒
    斷之保安處分程序，復有違反麻醉藥品管理條例、肅清煙毒
    條例、多次毒品前科（參卷附前揭紀錄表），仍未能徹底戒
    除毒癮，足見其意志不堅，惟施用毒品係戕害自身健康及犯
    後態度尚可等一切情狀，分別量處如主文所示之刑，並定其
    應執行之刑。另扣案之第一級毒品海洛因22包（合計驗餘淨
    重3.71公克、純度38.70 ﹪、純質淨重1.44公克及第一級毒
    品海洛因之包裝袋22只），為查獲之第一級毒品業如前述（
    而上開包裝袋與所沾留之毒品海洛因殘渣難以析離，亦應整
    體視為毒品），均應依毒品危害防制條例第18條第1 項前段
    之規定，併予宣告沒收銷燬之（因鑑驗而滅失之毒品，則不
    予宣告沒收銷燬）。至其餘扣案之信封袋1 個，業據被告供
    稱係暫供裝存上開毒品，以避免掉落遺失所用等語在卷（見
    本院卷第31頁反面），堪認與施用毒品行為未具直接關連性
    ，爰不另為沒收之諭知，附此敘明。
據上論斷，應依刑事訴訟法第273 條之1 第1 項、第299 條第1
項前段，毒品危害防制條例第10條第1 項、第18條第1 項前段，
刑法第11條、第47條第1 項、第51條第5 款，判決如主文。
本案經檢察官乙○○到庭執行職務。
中   華    民     國     98    年    12    月    31   日
                  刑事第十二庭   法  官  劉敏芳
以上正本證明與原本無異。
如不服本判決，應於收受送達後10日內向本院提出上訴書狀 (應
敘述具體理由並按他造當事人之人數附繕本)。
上訴書狀如未敘述理由，應於上訴期間屆滿後20日內補提理由書
於本院。「切勿逕送上級法院」
                                 書記官  陳錫威
中   華    民     國     98    年    12    月    31   日
附錄本案論罪法條：
毒品危害防制條例第10條：
施用第一級毒品者，處6月以上5年以下有期徒刑。

司法院資訊處製作；財團法人民間司法改革基金會備份。
